臺灣臺中地方法院刑事判決　　　　　　　　　　　　九十一年度訴字第一八五五號
　　公　訴　人　臺灣臺中地方法院檢察署檢察官
　　被　　　告　乙○○
右列被告因偽造文書等案件，經檢察官提起公訴（九十一年度偵字第三八九九號），
本院判決如左：
    主  文
乙○○連續行使偽造私文書，足以生損害於他人，累犯，處有期徒刑陸月，如易科罰
金，以佰元折算壹日。如附表所示之物均沒收之。
    事  實
一、乙○○前曾於民國八十六年七月三十一日，因違反麻醉藥品管理條例案件，經臺
    灣新竹地方法院判處有期徒刑二月確定，並於八十六年十一月二十六日經繳清罰
    金易科罰金執行完畢，猶不知悔改，僅因一時缺錢花用，竟基於意圖為自己不法
    所有之概括犯意，連續於民國九十年十月十八日、九十年十月二十八日，均先以
    喝酒聊天之名義（乙○○之弟與甲○○係國小同學），進入甲○○位於臺中縣大
  里市○○○街八十八號之住處，利用喝酒聊天而甲○○亦疏於注意之際，以徒手
    之方式，分別竊取甲○○所有之美國運通信用卡一張（卡號：00000000
    0000000號，經盜刷後業已於九十年十月二十八日放回甲○○皮包內）及
    富邦商業銀行信用卡一張（卡號：0000000000000000號，至今
    尚未交還甲○○），迨得手後，乙○○明知其均無付款之真意即基於意圖為自己
    不法所有之詐欺取財及詐欺得利之概括犯意，連續於附表壹所示之時間，持其所
    竊得之甲○○所有之美國運通信用卡刷卡消費（各該次商號及刷卡金額均如附表
    壹所示），及於附表貳所示之時間，持其所竊得之甲○○所有之富邦商業銀行信
    用卡刷卡消費（各該次商號及刷卡金額均如附表貳所示），乙○○為使其刷卡過
    程無破綻與防止店家發現，復基於行使偽造私文書之概括犯意，於如附表壹、貳
    所示各該特約商店每次刷卡後，均在如附表壹、貳所示各該特約商店之信用卡簽
    帳單之持卡人簽名欄處，偽簽「甲○○」之署名，主張其即甲○○本人並持以行
    使，以表示各該筆消費均係由「甲○○」本人所為之意，再將該偽簽署名之刷卡
    簽帳單交予各該特約商店服務人員，而行使偽造之私文書，致使各該特約商店服
    務人員陷於錯誤而將乙○○購買之物交付予乙○○，或使乙○○得財產上之不法
    利益，致足生損害於甲○○、各該特約商店及發卡銀行之權益與對信用卡管理之
    正確性。
二、案經甲○○訴由臺中市警察局第五分局報請臺灣臺中地方法院檢察署檢察官偵查
    起訴。
    理  由
一、右揭事實，業據被告乙○○於警、偵訊中及本院審理時均坦承不諱，並經被害人
    甲○○於本院審理時到庭指訴綦詳，復有美國運通信用卡持卡人消費明細一覽表
    、富邦商業銀行信用卡部出具之刷卡消費明細表各一紙、刷卡簽帳單十六紙影本
    附卷可稽，足認被告之自白核與事實相符，堪予採信。且被告於本院審理時亦坦
    承其上開諸犯行之原因，均係導因於伊當時因為缺錢花用所致（詳見本院九十一
    年十月十六日審判筆錄），顯見被告有為自己不法所有之意圖甚明，本件事證明
    確，被告犯行洵堪認定。
二、按刑法第三百三十九條第一項之詐欺取財罪與同條第二項之詐欺得利罪二罪之間
    ，因二者之犯罪構成要件並不相同，一為使人將本人或第三人之物交付，一為得
    財產上不法之利益或使第三人得之，依大法官會議釋字第一五二號解釋，應不可
    成立連續犯，先予敘明。又被告雖有將所竊得之甲○○所有之美國運通信用卡一
    張放回原處，惟此僅係因被告為防止甲○○發現所為，而該信用卡所表彰之個人
    一身專屬信用及財產價值，業已於被告於盜刷該美國運通信用卡及偽稱「甲○○
    」之地位時，即已屬竊盜既遂，同此敘明。故核被告所為，係犯刑法第三百二十
    條第一項之普通竊盜罪（竊取甲○○所有之信用卡二張部分）、刑法第二百十六
    條、第二百十條之行使偽造私文書罪（在簽帳單上偽簽甲○○署名，再交還店員
    行使主張部分）、刑法第三百三十九條第一項之詐欺取財罪（向商號詐取財物《
    購物、飲酒、加油》部分）及同條第二項之詐欺得利罪（指汽車旅館住宿部分）
    。又被告在如附表壹、貳所示各該特約商店之信用卡簽帳單偽造「甲○○」之署
    名之行為，因係複寫，故一次簽名即有二枚或三枚署名（此因信用卡簽帳單聯數
    各有不同所致），偽造署名為偽造私文書之階段行為，偽造之低度行為，為高度
    之行使行為所吸收，均不另論罪。再被告前後二次普通竊盜犯行及十六次行使偽
    造私文書犯行、及十五次詐欺取財之犯行，均時間緊接，犯罪構成要件相同，顯
    均各係基於概括犯意反覆為之，為連續犯，應各依刑法第五十六條規定論處，並
    均加重其刑。另被告所犯上開連續普通竊盜罪、連續行使偽造私文書罪、連續詐
    欺取財罪及詐欺得利罪四罪間，均有方法結果之牽連關係，為牽連犯，應依刑法
    第五十五條規定從一重之連續行使偽造私文書罪處斷。末查被告前曾於八十六年
    七月三十一日，因違反麻醉藥品管理條例案件，經臺灣新竹地方法院判處有期徒
    刑二月確定，並於八十六年十一月二十六日經繳清罰金易科罰金執行完畢，有臺
    灣高等法院被告全國前案紀錄表及臺灣臺中地方法院檢察署刑案資料查註紀錄表
    各一份附卷可稽，被告前受有期徒刑執行完畢，於五年以內再犯本件有期徒刑以
    上罪，為累犯，應依刑法第四十七條規定遞加重其刑。爰審酌被告平日素行、被
    告犯罪之動機、目的僅係因一時缺錢花用，竟思以不正當方式獲取財富，致生損
    害於甲○○及發卡銀行，其所詐得之利益、所生危害及犯罪後坦承犯行態度尚屬
    良好並與被害人甲○○達成和解賠償損害（另訂立和解筆錄）等一切情狀，量處
    如主文所示之刑，並諭知易科罰金之折算標準，以示懲儆。
三、至被告所偽造如附表壹、貳所示各該特約商店之信用卡簽帳單，除其中有關在「
    麒麟視聽歌唱名店」及「麒麟理容名店」所偽簽「甲○○」署名之簽帳單均係三
    聯式（即有顧客存根聯、特約商店存根聯及銀行存根聯）外，其餘之各該特約商
    店之信用卡簽帳單均為二聯式（即有顧客存根聯、特約商店存根聯），另被告所
    偽造如附表壹、貳所示各該特約商店之信用卡簽帳單，除已交由被告保管之顧客
    存根聯外，其餘之特約商店存根聯及銀行存根聯均已交付各該特約商店及銀行收
    執，均非屬被告所有，惟各該特約商店存根聯及銀行存根聯上偽造之「甲○○」
    署名（如附表所示）共計二十六枚，仍均應依刑法第二百十九條之規定宣告沒
    收之（最高法院四十三年臺上字第七四七號判例意旨參照）。至由被告保管持有
    之偽造如附表壹、貳所示各該特約商店之信用卡簽帳單顧客存根聯（共計十六張
    ，其上所偽簽之「甲○○」署名，因各係顧客存根聯本體之一部，均已不能獨自
    割裂而分別沒收），雖均係屬被告所有供犯罪所用之物，惟均未據扣案附卷，且
    被告又無法明確交待下落，為避免日後執行困難，爰均不為宣告沒收之諭知，附
    此敘明。
據上論斷，應依刑事訴訟法第二百九十九條第一項前段，刑法第五十六條、第二百十
六條、第二百十條、第三百二十條第一項、第三百三十九條第一項、第二項、第五十
五條、第四十一條第一項前段、第二百十九條，罰金罰鍰提高標準條例第一條前段、
第二條，判決如主文。
本案經檢察官蔡曉崙到庭執行職務。
中      華      民      國      九十一      年      十    月    三十    日
                                  臺灣臺中地方法院刑事第六庭
                                      法  官  許  旭  聖
右正本證明與原本無異。
如不服本判決，應於判決送達後十日內向本院提出上訴狀（應附繕本），上訴於
臺灣高等法院臺中分院。
                                      書記官
中      華      民      國      九十一      年      十    月    三十    日
附錄本案所犯法條全文：
刑法第三百二十條第一項
意圖為自己或第三人不法之所有，而竊取他人之動產者，為竊盜罪，處五年以下有期
徒刑、拘役或五百元以下罰金。
刑法第二百十六條
行使第二百十條至第二百十五條之文書者，依偽造、變造文書或登載不實事項或使登
載不實事項之規定處斷。
刑法第二百十條
偽造、變造私文書，足以生損害於公眾或他人者，處五年以下有期徒刑。
刑法第三百三十九條
意圖為自己或第三人不法之所有，以詐術使人將本人或第三人之物交付者，處五年以
下有期徒刑、拘役或科或併科一千元以下罰金。
以前項方法得財產上不法之利益或使第三人得之者，亦同。
附    表    壹：
（即美國運通信用卡盜刷部分）
┌───┬──────┬───┬──┬───┬──────┬───┬──┐
│時  間│商        號│金  額│詐得│時  間│商        號│金  額│詐得│
├───┼──────┼───┼──┼───┼──────┼───┼──┤
│10.│麒麟理容名店│2800  │飲酒│10.│麒麟視聽歌唱│9550  │飲酒│
│04:36 │            │      │    │05:30 │名店        │      │    │
├───┼──────┼───┼──┼───┼──────┼───┼──┤
│10.│麒麟視聽歌唱│7300  │飲酒│10.│麒麟視聽歌唱│1800  │飲酒│
│03:54 │名店        │      │    │05:23 │名店        │      │    │
├───┼──────┼───┼──┼───┼──────┼───┼──┤
│10.│麒麟視聽歌唱│5700  │飲酒│10.│麒麟理容名店│3200  │飲酒│
│03:12 │名店        │      │    │05:30 │            │      │    │
├───┼──────┼───┼──┼───┼──────┼───┼──┤
│10.│麒麟理容名店│5000  │飲酒│10.│麒麟理容名店│3800  │飲酒│
│23:19 │            │      │    │02:12 │            │      │    │
├───┼──────┼───┼──┼───┼──────┼───┼──┤
│10.│家樂福─崇德│12870 │購物│10.│麒麟視聽歌唱│8650  │飲酒│
│11:03 │店          │      │    │02:14 │名店        │      │    │
└───┴──────┴───┴──┴───┴──────┴───┴──┘
附    表    貳：
（即富邦商業銀行信用卡盜刷部分）
┌───┬──────┬───┬──┬───┬──────┬───┬──┐
│時  間│商        號│金  額│詐得│時  間│商        號│金  額│詐得│
├───┼──────┼───┼──┼───┼──────┼───┼──┤
│10.│太原加油站  │200   │加油│10.│麒麟視聽歌唱│5000  │飲酒│
│04:17 │            │      │    │04:35 │名店        │      │    │
├───┼──────┼───┼──┼───┼──────┼───┼──┤
│10.│自由加油站  │500   │加油│10.│怡達汽車旅館│600   │住宿│
│08:31 │            │      │    │08:35 │            │      │    │
├───┼──────┼───┼──┼───┼──────┼───┼──┤
│10.│家樂福量販店│4374  │購物│10.│家樂福量販店│7394  │購物│
│10:00 │            │      │    │10:06 │            │      │    │
└───┴──────┴───┴──┴───┴──────┴───┴──┘
附    表    ：
一、上海商業儲蓄銀行特約商店存根聯及銀行存根聯上所偽簽「甲○○」署名共計：
    十八枚（包括卷內可見影本之特約商店存根聯及未附卷之銀行存根聯上偽造之「
    甲○○」署名各九枚）。
二、家樂福購物簽帳單商戶存根聯上所偽簽「甲○○」署名一枚。
三、中國信託商業銀行中國石油股份有限公司太原加油站商店存根聯上所偽簽「甲○
    ○」署名一枚。
四、上海商業儲蓄銀行特約商店存根聯及銀行存根聯上所偽簽「甲○○」署名共計：
    二枚（包括未附卷之特約商店存根聯及附卷可見影本之銀行存根聯上偽造之「甲
    ○○」署名各一枚）。
五、中國信託商業銀行中國石油股份有限公司自由加油站商店存根聯上所偽簽「甲○
    ○」署名一枚。
六、上海商業儲蓄銀行特約商店存根聯上所偽簽「甲○○」署名一枚。
七、家樂福購物簽帳單商戶存根聯上所偽簽「甲○○」署名共計二枚。
